臺灣高等法院刑事判決　　　　　　　　　　　　　九十三年度上訴字第一四五五號
　　上　訴　人
　　即　被　告　甲○○
右上訴人因違反電信法等案件，不服臺灣桃園地方法院九十一年度訴字第四九號，中
華民國九十三年一月二十日第一審判決（起訴案號：臺灣桃園地方法院檢察署九十年
度偵字第一九五八號、九十年度偵緝字第五三二號），提起上訴，本院判決如左：
    主  文
原判決關於甲○○部分撤銷。
甲○○連續違反專用電信處理之通信不得盜接、盜錄之規定侵犯他人通信秘密，處有
期徒刑捌月，扣案如附表編號一所示之物，沒收。
    事  實
一、范姜謙（行為時原名范姜士鏘）因其前妻乙○○離家出走而懷疑與他人有染，遂
    於民國（下同）八十九年五月十二日，至位於桃園縣桃園市○○路三八九號五樓
    之一「全揚徵信事業有限公司」，委託該公司職員甲○○掌握乙○○在外行蹤。
    甲○○明知他人具有隱私、私密之通信內容，不得違法以盜接、盜錄或以其他非
    法之方法而侵犯他人之通信秘密，其在查知乙○○在外租屋處為桃園縣龜山鄉○
    ○○路八一巷十七號一樓一○一室後，即委請不知情之女友孔玉芬於八十九年五
    月二十二日，至同址承租編號一○七號之套房後，甲○○即基於概括犯意，自斯
    時起在該分租套房外之電信箱私裝電話線連接至右揭承租房間內，再以錄音機之
    方式，無故竊錄乙○○使用電話號碼（０三）0000000號非公開談話之通
    話內容，而連續違法竊錄他人之通訊而侵犯他人通信秘密，竊錄計有三捲錄音帶
    ，甲○○並將竊錄所得之三捲錄音帶，分別播放與范姜謙聽（范姜謙經原審判決
    諭知公訴不受理）。後經乙○○發覺有異而於八十九年七月二十九日報警查獲，
    並扣得如附表編號一所示甲○○所有供上開違法竊聽他人通訊所用之物（竊錄所
    得之三捲錄音帶已經滅失而未扣案）。
二、案經交通部電信總局函送臺灣桃園地方法院檢察署檢察官偵查起訴。
    理  由
一、訊據上訴人即被告甲○○對於右揭受范姜謙委託，而以上開方式違法竊聽被害人
    乙○○通話內容之事實，迭於偵、審中坦承不諱；同案被告范姜謙於警詢及偵、
    審中亦坦承上開為掌握其妻乙○○行蹤而委託被告甲○○，且陸續給付報酬等情
    ；被害人乙○○於警詢及偵查中亦指陳右揭租屋處電話遭人竊聽之事；並有被告
    甲○○與同案被告范姜謙所簽立之委託書、被告甲○○收受款項所出具之收據等
    附卷可稽；而被告甲○○委請不知情之女友孔玉芬承租上開套房一事，有租賃契
    約書在卷足憑；被害人乙○○向警報案後，員警至上開承租處所，發現確有右揭
    違法竊聽方式，並扣得如附表編號一所示之器具，亦有警製扣押證明筆錄及現場
    照片等在卷可按。從而本件事證明確，應依法論科。
二、被告甲○○受客戶即同案被告范姜謙之委託，違法以盜接、盜錄之方式竊聽他人
    之通訊內容而侵犯他人通信之秘密，核其所為，係犯刑法第三百十五條之一第二
    類妨害祕密罪及電信法第五十六條之一第一項之罪，其先後多次犯行，時間緊接
    ，方法相同，係觸犯構成要件相同之罪名，顯係基於概括犯意為之，應依連續犯
    之規定論以一罪，並依法加重其刑。所犯兩罪間具有方法與目的之牽連犯裁判上
    一罪關係，應從一重即電信法第五十六條之一第一項之罪處斷。原審對被告予以
    論罪科刑，固非無見，惟查，「通訊保障及監察法」所稱之「通訊監察」為現代
    偵防犯罪必要之方法，而通訊保障及監察法之立法目的乃為掌握犯罪證據及保障
    人民秘密通訊之自由，其執行應斟酌國家安全、社會秩序與人民秘密通訊自由之
    均衡維護，且所為之監察不得逾越所欲達成目的之必要限度，並應以侵害最少之
    適當方法為之，該法第二條第二項亦有明定，是由其立法意旨觀之，本法規範之
    主體應係限於執行公權力之公務人員；且參照該法第二十八條之規定，非公務員
    亦僅限於因職務或業務知悉或持有依法或其他法律之規定監察通訊所得應秘密之
    資料，而無故洩漏或交付者為限，始有該法之適用，茲本件被告並非公務員其所
    犯並不該當上開第二十八條之犯罪構成要件，從而，自無通訊保障及監察法之適
    用，原判決逕認被告所為係違反通訊保障及監察法第二十四條之規定，容有可議
    。被告上訴未到庭空言指摘原判決不當，雖無可採，惟原判決既有上開可議而無
    可維持，自應由本院予以撤銷改判。爰審酌被告甲○○為賺取客戶酬勞而違法盜
    接並竊聽他人有線電話通訊內容，有害社會公序良俗並嚴重侵犯憲法保障人民秘
    密通訊自由之基本權利，但念其犯後尚能坦承犯行等一切情狀，量處如主文第二
    項所示之刑，以示懲儆。扣案如附表編號一所示之物，依被告甲○○於原審調查
    中所述，是受同案被告范姜謙委託為竊聽被害人乙○○通訊，才以同案被告范姜
    謙給付之報酬購買，此核屬被告甲○○所有供上開犯罪所用之物，應依刑法第三
    十八條第一項第二款規定宣告沒收。至附表編號二所示之物品，係用以監視被害
    人乙○○進出行蹤所用，核與右揭侵犯他人通信秘密犯罪無關；又被告甲○○違
    反規定侵犯被害人乙○○通話內容所得之錄音帶三捲，依被告甲○○所述，係放
    置在上開「全揚徵信事業有限公司」，然依證人即該公司負責人陳坤成及證人即
    該公司負責業務之人陳永明於偵查中所述，均未在公司內發現有此三捲錄音帶，
    顯已滅失而不存在，爰均不為沒收之諭知，附此敘明。
三、公訴意旨另以被告甲○○如事實欄所載之犯行係意圖營利而違法監察他人之通訊
    ，因認被告甲○○亦涉犯通訊保障及監察法第二十四條第三項之罪嫌。惟查被告
    所為僅合於電信法第五十六條之一第一項及刑法第三百十五條之一第二類之牽連
    犯，並無得適用通訊保障及監察法之相關規定，已如前述，自難率予認定被告所
    為亦犯有通訊保障及監察法第二十四條第三項之罪嫌。此部分不能證明被告犯罪
    ，惟公訴意旨認此部分與前揭論罪科刑部分有法規競合之實質上一罪關係，爰不
    另為無罪之諭知。
四、被告甲○○經合法傳喚，無正當理由不到庭，爰不待其陳述，逕行判決之。
據上論斷，應依刑事訴訟法第三百六十九條第一項前段、第三百六十四條、第二百九
十九條第一項前段、第三百七十一條，電信法第五十六條之一第一項，刑法第十一條
前段、第三百十五條之一、第五十五條、第五十六條、第三十八條第一項第二款，判
決如主文。
本案經檢察官林炳雄到庭執行職務。
中　　　華　　　民　　　國　　九十三　　年　　　六　　　月　　 三十 　　日
                              臺灣高等法院刑事第十二庭
                                    審判長法　官  劉  景  星
                                          法　官  陳  博  志
                                          法　官  陳  志  洋
右正本證明與原本無異。
如不服本判決應於收受送達後十日內向本院提出上訴書狀，其未敘述上訴之理由者並
得於提起上訴後十日內向本院補提理由書（均須按他造當事人之人數附繕本）。
                                          書記官  王  韻  雅
中　　　華　　　民　　　國　　九十三　　年　　　七　　　月　　　二　　　日
附表
   ┌───┬───────────┬────┐
   │編  號│扣    案    物    品  │數  量  │
   ├───┼───────────┼────┤
   │  一  │錄音機                │一台    │
   │      │電線                  │一組    │
   ├───┼───────────┼────┤
   │  二  │電視機                │一台    │
   │      │遙控器                │一台    │
   │      │針孔影像螢幕          │一組    │
   │      │接收變換器            │一組    │
   └───┴───────────┴────┘
附錄本案論罪科刑法條全文：
電信法第五十六條之一第一項
違反第六條第一項規定侵犯他人通信秘密者，處五年以下有期徒刑，得併科新台幣一
百五十萬元以下罰金。
